臺灣橋頭地方法院刑事裁定　
111年度聲判字第38號
聲  請  人  駱慧文
代  理  人  李羽加律師
            黃毓棋律師
被      告  楊芷欣



上列聲請人因告訴被告涉犯妨害電腦使用案件，不服臺灣高等檢
察署高雄檢察分署檢察長中華民國111年9月8日111年度上聲議字
第1869號駁回聲請再議之處分（原不起訴處分案號：111年度偵
字第10766號），聲請交付審判，本院裁定如下：
    主  文
聲請駁回。
    理  由
一、按聲請人不服上級法院檢察署檢察長或檢察總長認再議為無
    理由而駁回之處分者，得於接受處分書後10日內委任律師提
    出理由狀，向該管第一審法院聲請交付審判，刑事訴訟法第
    258條之1第1項定有明文。經查，本件聲請人即告訴人駱慧
    文（下稱聲請人）以被告楊芷欣涉犯妨害電腦使用罪嫌，向
    臺灣橋頭地方檢察署（下稱橋頭地檢署）檢察官提起告訴，
    經該署檢察官偵查後，於民國111年7月29日以111年度偵字
    第10766號為不起訴處分，聲請人不服，聲請再議，並經臺
    灣高等檢察署高雄檢察分署（下稱高雄高分檢）檢察長於11
    1年9月8日以111年度上聲議字第1869號處分書駁回再議等情
    ，有前開不起訴處分書及駁回再議處分書可稽，並經本院調
    閱偵查全卷審核屬實，堪可認定。次查，前開駁回再議處分
    書於111年9月16日寄存送達於聲請人住所轄區派出所，嗣聲
    請人委任律師於同年月26日具狀向本院聲請交付審判等情，
    有前開駁回再議處分書之送達證書、蓋有本院收件戳章之刑
    事聲請交付審判狀、委任狀各1份在卷可稽。準此，本件聲
    請人在法定期間內提出本件交付審判之聲請，程式上於法有
    據，合先敘明。
二、聲請人向檢察官提起告訴意旨略以：被告於110年10月17日1
    3時許，隨告訴人配偶謝臥龍至其位於高雄市○○區○○○路000
    號15樓住處（下稱謝臥龍住處）之書房，基於妨害電腦使用
    之犯意，未經告訴人之授權或同意，無故輸入帳號、密碼登
    入告訴人所有之「loha270000000oo.com」及「angela70000
    000il.com」電子信箱○○○○○○○○○○），致生損害於告訴人，
    因認被告涉犯刑法第358條妨害電腦使用罪嫌。
三、原不起訴處分意旨略以：
　　訊據被告否認有何妨害電腦使用犯行，辯稱：我沒有登入系
    爭電子信箱，我當時之所以前往謝臥龍住處，是受到碩士班
    老師謝臥龍的指示，幫忙去做PPT，我可以提供我與老師的
    對話錄影檔案證明等語。告訴意旨固認被告涉有上開犯嫌，
    並提出謝臥龍住處監視器錄影光碟為證，然被告已提出相關
    對話紀錄，證明當日確實有相當理由前往謝臥龍住處協助處
    理事務，而聲請人卻未提出其他積極證據可證明被告確實有
    登入系爭電子信箱，則本於罪疑惟輕、有疑惟利被告之原則
    ，自難僅以聲請人單一指訴，遽認被告涉有上開罪嫌。此外
    ，復查無其他積極證據足資認定被告有何告訴意旨所指犯行
    ，應認被告罪嫌不足。
四、聲請人對原檢察官所為前開處分不服提起再議後，經高雄高
    分檢檢察長維持原檢察官前開認定，而駁回聲請人再議之聲
    請，其理由略以：
　　聲請人雖提出被告進入謝臥龍住處之監視器錄影光碟，然被
    告當日確實係受謝臥龍委託至其住處幫忙作PPT，而聲請人
    始終未提出被告確實有登入系爭電子信箱之事證，是本件尚
    乏積極事證，自難遽認被告涉有妨害電腦使用罪嫌。從而，
    原檢察官為不起訴處分，核無違誤，聲請再議意旨所指各節
    ，或係原檢察官已查明，或係聲請人個人之主觀意見，或臆
    測之詞，其再議為無理由，爰依刑事訴訟法第258條前段規
    定為駁回之處分。
五、聲請交付審判意旨略以：
　　被告既已供稱有至謝臥龍住處使用電腦，而該電腦亦為聲請
    人所有，則被告使用電腦製作PPT之行為，已該當刑法第358
    條之構成要件，被告雖辯稱其有得謝臥龍之授權，然斯時正
    值聲請人與謝臥龍、潘柏芬關於民事侵害配偶權訴訟之期間
    ，聲請人與謝臥龍間之利益衝突至為明顯，被告自不能僅取
    得謝臥龍之同意即任意使用該電腦，且被告亦有受潘柏芬委
    託而使用該電腦之可能，是本件應有裁定交付審判之必要，
    請准予交付審判。
六、聲請人固以前揭理由認被告涉犯妨害電腦使用罪嫌，而向本
    院聲請交付審判。惟按刑事訴訟法第258條之1規定聲請人得
    向法院聲請交付審判，核其立法意旨，係法律對於檢察官不
    起訴或緩起訴裁量權制衡之外部監督機制，此時，法院之職
    責僅在就檢察官所為不起訴或緩起訴之處分是否正確加以審
    查，藉以防止檢察機關濫權。依此立法精神，同法第258條
    之3第3項規定：「法院就交付審判之聲請為裁定前，得為必
    要之調查。」，其所謂「得為必要之調查」，係指調查證據
    之範圍應以偵查中曾顯現者為限，不可就新提出之證據再為
    調查，亦不可蒐集偵查卷宗以外之證據，否則將與刑事訴訟
    法第260條之再行起訴規定混淆不清（臺灣高等法院91年4月
    25日刑庭會議法律問題研討意見參照）。又法院於審查交付
    審判之聲請有無理由時，除認為聲請人所指摘不利被告之事
    證未經檢察機關詳為調查或斟酌，或不起訴處分書所載理由
    違背經驗法則、論理法則或其他證據法則者外，不宜率予交
    付審判（法院辦理刑事訴訟案件應行注意事項第134項參照
    ）。且法院為交付審判之裁定時，視為案件已提起公訴，案
    件即進入審判程序，是法院裁定交付審判之前提，必須偵查
    卷內所存證據已符合刑事訴訟法第251條第1項規定「足認被
    告有犯罪嫌疑」，檢察官應提起公訴之情形，即該案件已經
    跨越起訴門檻，始應為交付審判之裁定。縱或法院對於檢察
    官所認定之基礎事實有不同判斷，但如該案件須另行蒐證偵
    查，始能判斷應否交付審判者，因交付審判審查制度，並無
    如同再議制度，得為發回原檢察官續行偵查之設計，法院仍
    應依同法第258條之3第2項前段規定，以聲請無理由裁定駁
    回。次按犯罪事實應依證據認定之，無證據不得認定犯罪事
    實，刑事訴訟法第154條第2項定有明文。而認定不利於被告
    之事實，須依積極證據，苟積極證據不足為不利於被告事實
    之認定時，即應為有利於被告之認定，更不必有何有利之證
    據；事實之認定，應憑證據，如未能發現相當之證據，或證
    據不足以證明，自不能以推測或擬制之方法，以為裁判之基
    礎；再告訴人提起告訴，係以使被告受刑事處罰為目的，是
    其陳述是否與事實相符，仍應調查其他證據以資審認，倘積
    極證據不足證明犯罪事實時，被告之抗辯或反證縱屬虛偽，
    仍不能以此資為積極證據應予採信之理由。
七、前開不起訴處分及駁回再議理由暨事證，業經本院調閱前開
    卷證核閱屬實。聲請人雖以上述理由聲請交付審判，惟查：
　㈠按刑法第358條之無故入侵他人之電腦罪，係以無故輸入他人
    帳號密碼、破解使用電腦之保護措施或利用電腦系統之漏洞
    ，而入侵他人之電腦或其相關設備為要件，從而，行為人除
    須有「無故使用」他人之電腦或其相關設備之行為外，尚須
    有「輸入他人帳號密碼、破解使用電腦之保護措施，或利用
    電腦系統之漏洞」之惡意入侵行為，始該當本條之構成要件
    （最高法院100年度台上字第6468號判決意旨參照）。
　㈡被告於警詢辯稱：我於110年10月17日13時，受謝臥龍之指示
    ，前往謝臥龍住處幫忙製作跟新冠肺炎有關之PPT，我製作
    完PPT後就離開了，沒有登入系爭電子信箱等語（警卷第9頁
    ）；復觀諸被告與謝臥龍間之通訊軟體LINE對話紀錄截圖（
    警卷第13頁），謝臥龍於109年10月15日詢問被告「妳有空
    幫我作PPT？我下週要在美國發表論文」，被告回稱「老師
    ，我今天有事情，明天可以嗎？」，謝臥龍稱「好啊好啊，
    下午一點可以嗎？」，被告答「可以」，謝臥龍再稱「謝謝
    妳，感激」等語，與被告所辯相符，足徵被告於上開時、地
    前往謝臥龍住處，確實係受謝臥龍之同意、授權而使用書房
    內之電腦製作PPT，自與「無故使用」他人之電腦行為有別
    。
　㈢聲請人雖指稱被告使用電腦製作PPT時，有受潘柏芬所託登入
    系爭電子信箱，然並未提出任何積極證據證明被告有「輸入
    告訴人系爭電子信箱帳號密碼」或「破解使用電腦之保護措
    施、利用電腦系統漏洞而惡意侵入電腦」之行為，亦未提供
    任何「被告受潘柏芬所託使用該電腦」之證據，則依卷內事
    證，僅能證明被告有使用該電腦，尚不足以證明被告有何妨
    害使用電腦之犯行。
八、綜上，依目前卷附事證實難謂被告有聲請人所指之妨害電腦
    使用犯行，原不起訴處分書與駁回再議處分書業就聲請人之
    陳述予以斟酌，並對卷內證據盡調查之能事後，認無積極證
    據足證被告涉有上開罪嫌，犯罪嫌疑尚屬不足，而為不起訴
    處分、駁回再議處分，核其證據取捨、事實認定之理由，均
    無違背經驗法則、論理法則及證據法則之情事，因認本件並
    無任何得據以交付審判之事由存在，聲請人聲請交付審判顯
    無理由，應予駁回。
九、依刑事訴訟法第258條之3第2項前段，裁定如主文。
中　　華　　民　　國　　111 　年　　11　　月　　29　　日
                  刑事第二庭    審判長法　官  黃右萱
                                      法  官  王奕華
                                      法  官  楊凱婷  
以上正本證明與原本無異。
不得抗告。
中　　華　　民　　國　　111 　年　　11　　月　　29　　日
　　　　　　　　　　　　　　　　　　　書記官  許雅如